【裁判字號】    88,上易,1296
【裁判日期】    890426
【裁判案由】    違反專利法
【裁判全文】
臺灣高等法院臺中分院刑事判決              八十八年度上易字第一二九六號
    上  訴  人
    即  被  告  乙○○
    選任辯護人  李慶松
    選任辯護人  黃文皇
右上訴人因違反專利法案件，不服臺灣臺中地方法院八十七年度易字第四八五四號中
華民國八十八年三月二十二日第一審判決（起訴案號：臺灣臺中地方法院檢察署八十
七年度偵字第一八五七四號），提起上訴，本院判決如左：
      主  文
上訴駁回。
      事  實
一、乙○○係設於臺中縣大安鄉○○○路一一六號之家瑩實業有限公司負責人，明知
    「鞋帶扣扣帶帶座之固定裝置」係丙○○取得經濟部中央標準局核准授與新型第
    一一三一一一號專利權之產品，竟未經丙○○之同意或授權，於民國（下同）八
    十五年十二月間某日起，基於概括之犯意，連續在上址家瑩實業有限公司，擅自
    製造上開「鞋帶扣扣帶帶座之固定裝置」產品，並基於概括之犯意，連續於製造
    後在上址販售所製之「鞋帶扣扣帶帶座之固定裝置」成品，致侵害丙○○之專利
    權。嗣於八十七年八月十四日中午十二時五十分許，經警持臺灣臺中地方法院檢
    察署檢察官核發之搜索票至臺中縣大安鄉○○○路一一六號家瑩實業有限公司搜
    索結果，當場查獲該項「鞋帶扣扣帶帶座之固定裝置」成品二萬一千八百個、鞋
    帶扣扣帶帶座之固定裝置半成品一萬八千五百個。
二、案經丙○○訴由臺中縣警察局移送臺灣臺中地方法院檢察署檢察官偵查起訴。
      理  由
一、訊據上訴人即被告乙○○坦承係設於臺中縣大安鄉○○○路一一六號家瑩實業有
    限公司之負責人，且確於右揭時、地製造、販賣與告訴人丙○○所取得新型專利
    權之「鞋帶扣扣帶帶座之固定裝置」相同產品之事實不諱。惟矢口否認有侵害告
    訴人丙○○所取得經濟部中央標準局核准授與新型第一一三一一一號專利權、違
    反專利法之犯行，辯稱：告訴人丙○○所取得經濟部中央標準局核准授與新型第
    一一三一一一號專利權之「鞋帶扣扣帶帶座之固定裝置」產品實係自國外引進，
    依國外刊行之雜誌、型錄上記載，國外早於一九九四年即有生產該產品，且渠已
    就告訴人是項新型專利提出舉發云云。
二、但查：本件告訴人丙○○創作「鞋帶扣扣帶帶座之固定裝置」，業經取得新型第
    一一三一一一號專利權，其專利期間自八十五年六月十一日至九十六年十二月四
    日止，此有其所提出之經濟部中央標準局專利證書影本附卷可稽。而告訴人所有
    專利權號數新型第一一三一一號之「鞋帶扣扣帶帶座之固定裝置」及被告生產之
    鞋帶扣扣帶帶座之固定裝置（下稱待鑑定物），經告訴人委託鉅鼎國際專利商標
    聯合事務所送國立中興大學鑑定結果，二者之結構特徵、技術思想、功能均完全
    相同，待鑑定物應屬侵害專利權，則有國立中興大學機鑑（八七）字第０二五號
    鑑定報告書一紙在卷為憑。又告訴人曾以存證信函催告被告停止生產、販賣，亦
    有卷附之存證信函影本佐證。被告擅自製造、販賣告訴人之新型專利產品，被搜
    索查獲，復有「鞋帶扣扣帶帶座之固定裝置」製造成品二萬一千八百個、半成品
    一萬八千五百個扣案足憑。
三、被告雖謂該「鞋帶扣扣帶帶座之固定裝置」國外早有生產，伊已向經濟部中央標
    準局舉發上開新型第一一三一一一號專利，然據被告及經證人許瑞清在原審陳明
    ，伊等共向經濟部中央標準局舉發有三次，其中證人許瑞清於八十六年一月八日
    舉發，已被審定舉發不成立，有經濟部中央標準局專利舉發審定書影本在卷。而
    被告所經營之家瑩實業有限公司係於八十七年九月十日及同年十二月十五日先後
    兩次舉發，有各該經濟部中央標準局自行納款項統一收據、專利舉發申請書影本
    在卷。證人許瑞清自承係被告之姻親，且為被告之協力廠商，而其工廠設在臺中
    縣大安鄉○○路八號，其與被告之關係蜜切，而證人許瑞清之舉發係以一九九五
    年夏季版IN-LINE SKATER雜誌為證，業經經濟部中央標準局認定並不具證據力，
    而家瑩實業有限公司於八十七年九月十日、同年十二月十五日兩次舉發亦經經濟
    部中央標準局審定「舉發不成立」（均見各該經濟部中央標準局專利舉發審定書
    影本所載），被告嗣再為第四、五次予以舉發，核無依專利法第一百零五條準用
    第九十四條裁定停止審判之必要。至被告另指告訴人之新型專利在國外早有是項
    產品，但始終未能提出確切證據以實其說，仍無從遽為被告有利之認定。
四、綜上所述，被告未經告訴人同意，擅自製造、販賣告訴人之新型專利權物品，而
    侵害告訴人之專利權，事證已臻明確。被告否認犯行，所辯各節無非係其卸責之
    詞，不足遽採，其犯行洵堪認定，應予依法論科。
五、核被告乙○○所為，係犯專利法第一百二十五條之未經新型專利權人同意製造該
    物品，致侵害其專利權罪及同法第一百二十八條販賣侵害新型專利品罪。被告先
    後多次犯上開二罪，均時間緊接，所犯構成要件相同，顯係基於概括之犯意為之
    ，均應依刑法救五十六條連續犯之規定，論以一罪並加重其刑。而被告所犯上述
    兩罪，其間有方法結果之牽連關係，應依刑法第五十五條規定從較重之專利法第
    一百二十五條處斷。原審以被告犯行明確，而適用專利法、刑法上開各法條及刑
    法第十一條前段、第四十一條、第三十八條第一項第二款，罰金罰鍰提高標準條
    例第二條之規定，並審酌被告犯罪之動機、目的、手段，犯罪所生之危害、犯罪
    所得之利益、犯罪後之態度等一切情狀，量處有期徒刑肆月，並諭知易科罰金之
    折算標準，以參佰元折算壹日。同時將被告所有，且供其犯罪所用之扣案「鞋帶
    扣扣帶帶座之固定裝置」成品二萬一千八百個、半成品一萬八千五百個，予以宣
    告沒收。其認事用法，核無違誤，量刑亦屬允當適中，被告否認犯罪，上訴指摘
    原審判決不當，顯無理由，應予駁回。
六、據上論斷，應依刑事訴訟法第三百六十八條，判決如主文。
七、本案經檢察官甲○○到庭執行職務。
中      華      民      國    八十九     年     四     月    二十六   日
                                  臺灣高等法院臺中分院刑事第八庭
                                        審判長法  官  羅  得  村
                                              法  官  劉  榮  服
                                              法  官  古  金  男
右正本證明與原本無異。
不得上訴。
                                              書記官  茆  亞  民
中      華      民      國    八十九     年     四     月    二十六   日
附錄法條：
專利法第一百二十五條
未經新型專利權人同意製造該物品，致侵害其專利權者，處二年以下有期徒刑、拘役
或科或併科新台幣十五萬元以下罰金。
第一百二十八條：明知為未經新型專利權人同意所製造之物品而販賣，或意圖販賣而
陳列，或意圖販賣而自國外進口者，處六月以下有期徒刑、拘役或科或併科新台幣三
萬元以下罰金。
                                                                        Ａ


司法院資訊處製作；財團法人民間司法改革基金會備份。
